臺灣高等法院民事判決　　　　　　　　 95年度家上字第171號
上　訴　人　乙○○
訴訟代理人　湯應欽律師
被 上訴 人　甲○○
訴訟代理人　洪士淵律師
複 代理 人　陳欣佑律師
上列當事人間離婚等事件，上訴人對於中華民國95年4月18日台
灣板橋地方法院94年度婚字第530號第一審判決提起上訴，本院
於96年3月27日言詞辯論終結，判決如下：
    主  文
上訴駁回。
第二審訴訟費用由上訴人負擔。
    事實及理由
壹、程序部分：
一、按夫妻之一方為臺灣地區人民，一方為大陸地區人民者，其
    結婚或離婚之效力，依臺灣地區之法律，臺灣地區與大陸地
    區人民關係條例第53條定有明文。經查被上訴人為臺灣地區
    人民，上訴人為大陸地區人民，有被上訴人之戶籍謄本（原
    審卷第1宗7-8、48-49頁）及兩造在大陸大區之結婚證（同
    上卷6頁）、上訴人之大陸地區人民在臺灣地區居留申請書
    （同上卷22-23頁）可憑，本件離婚事件，應適用臺灣地區
    之法律。
二、又依民事訴訟法第572條第1項規定，離婚之訴，得於第二審
    言詞辯論終結前為訴之變更、追加；此為對於同法第446條
    第1項之特別規定，當事人就此項訴訟為訴之變更、追加，
    無須經他造之同意（最高法院70年度台上字第637號判例參
    照）。被上訴人在原審主張依民法第1052條第1項第3款、第
    2項規定請求與上訴人離婚，嗣在本院言詞辯論終結前，追
    加依同條第1項第10款規定，請求離婚，無須經被上訴人之
    同意，應准予追加。
貳、實體部分：
一、上訴人聲明：（一）原判決廢棄。（二）被上訴人在第一審
    之訴駁回。
    被上訴人聲明：如主文所示。
二、被上訴人起訴主張：上訴人為大陸地區人民，伊與上訴人於
    民國（下同）91年2月25日在大陸地區結婚，婚後育有1子丙
    ○○（男，○○年○○月○○日生，身分證統一編號：Ｚ000000000
    ）。上訴人婚後於91年5月間來臺，夫妻間尚稱和睦；詎不
    過兩個月，上訴人態度丕變，對伊及伊之家人稱：「我來臺
    灣是要當少奶奶享福的」，開始不事家務，伊為求家中和睦
    ，隱忍而另請鄰居丁○○幫傭煮飯洗衣。93年間，伊之父母
    先後因病入院，上訴人僅前往醫院探病1次，甚且對伊之父
    母要求分析家產而與家人時有衝突。嗣伊之父母出院，伊為
    避免上訴人爭鬧不休影響父母休養，遂於93年5月間與上訴
    人及兩造所生之子丙○○自臺北縣樹林市○○街○○巷○○號住
    處搬遷至臺北縣三峽鎮○○路○○段○○巷○○弄○○號2樓之○○賃屋
    而居。惟上訴人於租屋在外之期間，非但未改善其不當行為
    ，甚且謂賃居之房屋牆壁有小孔，疑遭人裝設針孔攝影機，
    而在家中四處貼上膠帶。94年2月11日，伊父喪，治喪期間
    上訴人復屢次報警誣指伊之大姐戊○○在飲水中下毒，並在
    兩造之子丙○○之衣物噴灑殺蟲劑及漂白水，使員警多次前
    來處理，令伊及家人屢受驚擾，顏面盡失。上訴人甚且進而
    揚言買槍殺害戊○○母女並毒死全家，經伊報警處理後，員
    警建議由家屬陪同就醫診療，送醫過程中雙方互有拉扯，上
    訴人即藉故興訟，指稱伊及家人對上訴人妨害自由及傷害，
    使伊及家人不堪其擾。上訴人並懷疑戊○○在兩造之子丙○
    ○飲用之奶粉中下毒，而自94年3月4日起連續多日密集將兩
    造之子丙○○帶往臺北○○醫院、○○醫院抽血檢驗
    ，雖檢驗結果顯示無人毒害兩造之子丙○○，惟上開連續不
    必要之檢驗，對年僅1歲3個月之兩造之子丙○○而言，已嚴
    重危及其身心健康。上訴人無理取鬧，每藉細故與伊及同居
    之家人爭吵，動輒報警指控伊對上訴人監視、下毒，已使伊
    精神上遭受重大壓力。上訴人長期滋擾伊及家人，造成家庭
    失睦，使伊社會評價低落，人格尊嚴受損，其精神上痛苦已
    達一般人難以承受之地步，足認構成不堪同居之虐待，且有
    難以維持婚姻之重大事由，爰依民法第1052條第1項第3款及
    同條第2項規定，擇一求為准兩造離婚，及酌定兩造所生未
    成年之子丙○○權利義務之行使及負擔由伊任之之判決；嗣
    因上訴人經原法院95年度簡字第4513號刑事判決以犯恐嚇危
    害安全及誹謗罪，判處有期徒刑3月及拘役30日確定，在本
    院追加主張依民法第1052條第1項第10款規定，請求准兩造
    離婚。
    上訴人則以：（一）伊為大陸地區人民，自與被上訴人結婚
    後，勤勉持家、任勞任怨，對公婆盡孝道，對幼子丙○○照
    顧無微不至，並無被上訴人所指不做家事、在家不照顧父母
    、不煮飯給被上訴人之母吃、被上訴人父母住院期間未到醫
    院照顧探視、要求分析家產、照顧兩造之子丙○○不當、聲
    稱嫁過來臺灣是要當少奶奶享福等情，被上訴人並未受有伊
    不堪同居之虐待。（二）反之，伊為被上訴人添丁後，被上
    訴人認伊已無利用價值，常假借伊有精神病為由，對伊辱罵
    嘲弄，並與其姊聯手強抓伊送醫治療，且多次毆打伊，停止
    供給生活費，並抱走兩造之子丙○○。被上訴人及其家人頻
    以暴力方式，欲逼迫伊離婚，伊隻身在臺不得已請求法律扶
    助基金會協助，向法院聲請保護令，並對被上訴人及其姊提
    出刑事告訴，故縱有構成離婚之重大事由，亦係可歸責於被
    上訴人之一方，被上訴人不得依民法第1052條第2項規定請
    求離婚。（三）退步言之，縱認本件應准兩造離婚，惟兩造
    之子丙○○出生後均由伊親自照料，母子感情互動良好、相
    處融洽，兩造之子丙○○之生活起居皆依賴伊，兩造之子丙
    ○○現時尚屬年幼，尤賴母愛照顧，伊為高中畢業，教育程
    度高於被上訴人，娘家環境尚佳，能勝任教養兩造之子丙○
    ○之責。被上訴人因工作關係，僅周日休假，根本無暇照顧
    兩造之子丙○○，被上訴人亦不知如何與兩造之子丙○○相
    處，雖其大姊可幫忙照顧，然究非母愛所可比擬，為兩造之
    子丙○○之最佳利益，宜酌定對於兩造之子丙○○權利義務
    之行使及負擔由伊任之云云，資為抗辯。
三、兩造不爭執之事實：
    上訴人為大陸地區人民，兩造於91年2月25日在大陸地區結
    婚，婚後育有未成年之子丙○○（男，○○年○○月○○日生，身
    分證統一編號：Ｚ000000000）。
    證據：大陸地區之結婚證、戶籍謄本、上訴人之大陸地區人
    民在臺灣地區居留申請書（原審卷第1宗6-8、22-23、48-49
    頁）。
四、按民法親屬編於74年修正後，於第1052條增列第2項離婚事
    由之概括規定，准「有前項以外之重大事由，難以維持婚姻
    者，夫妻之一方得請求離婚」，其目的在使夫妻請求裁判離
    婚之事由較富彈性；是夫妻間發生之情事，苟足使婚姻難以
    維持，即無不准依該條第2項訴請離婚之理，不因當事人併
    據同一事實主張有該條第1項離婚原因而有不同（最高法院
    86年度台上字第606號判決參照）。又民法第1052條第2項但
    書規定難以維持婚姻之重大事由應由夫妻之一方負責者，僅
    他方得請求離婚，係為公允而設，故難以維持婚姻之重大事
    由，夫妻雙方均須負責時，應比較衡量雙方之有責程度，僅
    責任較輕之一方，得向責任較重之他方請求離婚，或有責程
    度相同時，雙方均得請求離婚，始符公平（最高法院90年度
    台上字第1639號判決參照）。復按婚姻係以夫妻之共同生活
    為目的，配偶間應互相協力保持其共同生活之圓滿、安全及
    幸福，故夫妻本應相互尊重以增進情感和諧及誠摯之相處，
    此為維持婚姻之基礎，若此基礎不復存在，致夫妻無法共同
    生活，無復合可能者，即應認有難以維持婚姻之重大事由存
    在。
五、被上訴人請求與上訴人離婚有無理由，詳述如下：
（一）經查被上訴人主張上訴人於兩造婚後來臺兩個月後，態度
      丕變，不事家務；93年間，伊之父母先後因病入院，上訴
      人對伊之父母要求分析家產，造成家中時有衝突；嗣伊之
      父母出院後，伊為避免上訴人爭鬧不休影響父母休養，遂
      於93年5月間，與上訴人及兩造之子丙○○自臺北縣樹林
      市○○街○○巷○○號住處搬遷至臺北縣三峽鎮○○路○○段○○
      巷○○弄○○號2樓之○○賃屋而居；惟上訴人於租屋在外期間，
      甚且謂賃居之房屋遭人裝設針孔攝影機，而在家中四處貼
      上膠帶；94年2月間，伊父喪治喪期間上訴人復屢次報警
      誣指伊之大姐戊○○在飲水中下毒及在兩造之子丙○○之
      衣物噴灑殺蟲劑及漂白水，且進而揚言要買槍殺害戊○○
      母女並毒死全家，並因懷疑戊○○在兩造之子丙○○飲用
      之奶粉中下毒，而於94年3月4日起連續多日密集將當時年
      僅1歲3個月之兩造之子丙○○帶往臺北○○醫院、○
      ○醫院抽血檢驗等情；業據被上訴人之大姊即證人戊○
      ○到場證稱：上訴人於91年5月婚後來臺兩個月有做家事
      ，之後因上訴人在家不幫忙煮飯給母親吃，父親只得另請
      一位黃小姐送便當給母親；父母因病住院期間，上訴人未
      曾前去照顧探視；93年間，上訴人要求父親找家族長輩將
      財產分一分，上訴人並向母親要求將樹林市○○路之房子
      （登記在被上訴人之父名下）過戶給被上訴人；94年3月
      間，上訴人指伊要對上訴人及丙○○下毒，多次至派出所
      報案；上訴人沖泡奶粉，丙○○若不喝奶，上訴人便強行
      灌食，丙○○若吐奶，上訴人即指控係因伊對丙○○下毒
      所致；94年3月間，上訴人曾將丙○○帶往○○和○○醫
      院，檢驗丙○○是否遭下毒，並指稱伊在上訴人及丙○○
      的衣物噴灑殺蟲劑和漂白水；因被上訴人住家位在水溝旁
      ，難免有臭味，上訴人聞見即稱係伊下毒；警方建議被上
      訴人帶上訴人就醫，指上訴人可能患有被害妄想症，被上
      訴人家屬即於94年3月26日請警方和救護車過來帶上訴人
      前去就醫，竟遭上訴人提起妨害自由告訴等語（原審卷第
      1宗181-186頁）；及被上訴人之三姊即證人己○○到場證
      稱：父親曾對伊說過，上訴人要求父親把家產分一分；上
      訴人曾向伊指控戊○○對上訴人及丙○○下毒，並經常在
      深夜11、12點或1點多及上班時間內，打電話給伊指稱戊
      ○○下毒、灑殺蟲劑、在丙○○的奶粉下毒，上訴人並多
      次報警處理；上訴人婚後剛來臺時有做家事，回去大陸再
      回來之後就不做了等語（同上卷184-186頁）。並經證人
      丁○○到場證稱：其約於93年3、4月間，在被上訴人家中
      幫忙，該期間上訴人並未做家事，上訴人曾對被上訴人之
      父說「我帶一個小孩子，我那有辦法再照顧你們兩個老的
      」；上訴人並曾對伊稱被上訴人之大姐戊○○在衣物放置
      漂白水及殺蟲劑，害怕戊○○欲謀害丙○○等語（同上卷
      195-197頁）。又查警員即證人庚○○到場證稱：上訴人
      於94年3月份經常去報案，同事有處理過，3、4次應該有
      ，他們家庭經常在爭吵，伊處理過家庭吵架；曾聽同事說
      去處理時，講到有下毒的事情，但因好像沒有具體事實，
      故並未成立刑事案件偵辦等語（原審卷第2宗6-8頁）。
（二）又查上訴人亦陳述：戊○○說「我說她在衣服灑殺蟲劑跟
      漂白水是真的，奶粉的部分，我孩子喝了吐奶，她水裡也
      有下毒，我喝了也會吐」（原審卷第1宗186頁）；證人庚
      ○○的同事來家處理有殺蟲劑的衣服之事，伊都拿給證人
      庚○○同事聞一聞，帶到房間看一看，被上訴人也在場，
      證人庚○○同事說房間灑香水，但是被上訴人知道伊從來
      不用香水，那是殺蟲劑的味道等語（原審卷第2宗8頁）。
      再上訴人確曾以兩造之子丙○○飲用之牛奶遭下毒為由，
      攜兩造之子丙○○於94年3月10日至○○醫院、同年
      月4日、同年月8日、同年月9日、同年月18日、同年月24
      日、同年月25日至臺北○○醫院就診，惟經檢驗結果均
      顯示並無毒物反應，有兩造之子丙○○之就診記錄可憑（
      原審卷第1宗50-56、159-163頁），足認上訴人所稱被上
      訴人之大姊戊○○在兩造之子丙○○之奶粉中下毒一事，
      純屬子虛。另查財團法人臺灣兒童暨家庭扶助基金會臺北
      縣分事務所（臺北縣家庭扶助中心）之家庭訪視建議表，
      亦記載：相對人（即上訴人）表示之前曾與聲請人（即被
      上訴人）及子女搬出居住，但屋內東西常莫名其妙地換位
      置，相對人認為是聲請人設計的，且天花板及牆壁上，皆
      有不明小孔，相對人表示是聲請人裝設針孔攝影機所致，
      而相對人也表示屋外經常有壞人，故用沙發將大門擋起來
      （原審卷第1宗32頁）；惟上訴人並未能證明被上訴人有
      在居住處所裝設針孔攝影機，被上訴人主張伊因此不堪其
      擾，應屬有據。
（三）復查被上訴人與其姊辛○○、戊○○因認上訴人有前述不
      合理之情，而在警員在場之下強制將上訴人送醫，上訴人
      因此對被上訴人與辛○○、戊○○提出刑事傷害、妨害自
      由之告訴，經台灣板橋地方法院檢察署檢察官為不起訴處
      分，有該署95年度偵字第12093號不起訴處分書可參（本
      院卷57-59頁）。另查上訴人抗辯伊於94年2月4日晚間11
      時許，受被上訴人辱罵並遭出手毆打，致伊嘴角受傷浮腫
      ，被上訴人並恐嚇伊不得報案；94年3月26日受被上訴人
      之大姐戊○○、三姐己○○及被上訴人之辱罵，誣指伊罹
      患精神病，強制送醫院就醫，造成伊精神受創及受有頭部
      挫傷併頭皮紅腫、胸部挫傷併擦傷等傷害；94年4月5日下
      午2時許，被上訴人在臺北縣三峽鎮○○路○○段○○巷○○弄○○
      號2樓之○○居所酒醉亂性，以三字經辱罵並出手毆打伊，致
      伊受有胸壁挫傷、頭部外傷、四肢挫傷併瘀傷腫脹等傷害
      ；94年5月2日，被上訴人因開庭前夕心情緊張煩悶，又無
      故動手毆打伊，致伊受有頭部外傷、頭皮皮下血腫2 ×2
      公分、左膝瘀青2×2公分等傷害；雖均經被上訴人否認，
      惟其中除94年3月26日上訴人指訴被上訴人傷害，經檢察
      官為不起訴處分，有如前述外；其餘經證人壬○○到場證
      稱：伊雖未親眼見到被上訴人酒後毆打上訴人，但知道上
      訴人有被打傷，會去叫警察，也會到伊家中哭訴，有時看
      到上訴人有瘀青等語（原審卷第1宗200-201頁），復有上
      訴人提出與其所述相符之診斷證明書（同上卷88-1、92頁
      ）、臺北縣政府警察局樹林分局、三峽分局處理家庭暴力
      與兒童保護案件調查紀錄（通報）表（同上卷86-88頁）
      及原法院94年度家護字第713號民事通常保護令可憑（同
      上卷125頁），上訴人上開所辯，亦堪信為真實。
（四）綜合上情觀之，上訴人於兩造婚姻關係存續中，因與被上
      訴人之家人相處不睦，無法妥適解決，並致兩造感情產生
      嫌隙與疏離，而生衝突。被上訴人前為減少家庭爭執，曾
      於93年5月間，與上訴人及兩造之子丙○○自原住處搬遷
      另賃屋而居，然上訴人於租屋在外期間，仍謂賃居之房屋
      遭人裝設針孔攝影機，並在家中四處貼上膠帶，且稱屋外
      有壞人，而以沙發將大門擋住，終使被上訴人因不堪其擾
      ，而於94年6月10日攜兩造之子丙○○返回原住所居住，
      兩造自此分居；然被上訴人仍繼續支付上訴人居住處所之
      房租、水電、雜支，給付上訴人生活費，並希望上訴人返
      回原住所共同居住，詎上訴人竟以害怕被上訴人大姐為由
      ，不願返回原住所與被上訴人共同生活（見原法院94年度
      家訴字第99號給付扶養費事件95年1月18日言詞辯論筆錄
      ，原審卷第2宗39頁）。而被上訴人自94年2月間起，多次
      因與上訴人爭執而毆打上訴人成傷，致使兩造嫌隙日漸擴
      大，而達無法維持婚姻之程度，亦可歸責。依上所述，兩
      造就夫妻間應有之互信、互諒、互愛關係已然不存，難期
      兩造共同協力維持圓滿之婚姻生活，堪認兩造間就夫妻應
      相互協力保持夫妻共同生活之圓滿、安全及幸福之婚姻基
      礎已不存在，足以構成難以維持婚姻之重大事由；且兩造
      就難以維持婚姻之重大事由均有過失，所負責任、程度亦
      堪認相同，揆諸前述說明，被上訴人依民法第1052條第2
      項規定請求與上訴人離婚，應屬有據。又被上訴人依民法
      第1052條第2項規定請求判決離婚，既經准許，其另以有
      民法第1052條第1項第3款、第10款規定之事由請求判決離
      婚，即無再予審酌之必要，併此敘明。
六、按夫妻離婚者，對於未成年子女權利義務之行使或負擔，依
    協議由一方或雙方共同任之；未為協議或協議不成者，法院
    得依夫妻之一方、主管機關、社會福利機構或其他利害關係
    人之請求或依職權酌定之，民法第1055條第1項定有明文。
    又法院為前條裁判時，應依子女之最佳利益，審酌一切情狀
    ，參考社工人員之訪視報告，尤應注意下列事項：一、子女
    之年齡、性別、人數及健康情形，二、子女之意願及人格發
    展之需要，三、父母之年齡、職業、品行、健康情形、經濟
    能力及生活狀況，四、父母保護教養子女之意願及態度，五
    、父母子女間或未成年子女與其他共同生活之人間之感情狀
    況，民法第1055條之1亦有明定。被上訴人請求酌定對於兩
    造所生未成年之子丙○○權利義務行使負擔之內容及方法，
    經查依財團法人臺灣兒童暨家庭扶助基金會臺北縣分事務所
    （臺北縣家庭扶助中心）之兒童監護案件家庭訪視建議表記
    載略以：（一）身心狀況：聲請人（即被上訴人）與相對人
    （及上訴人）之身體狀況均大致良好。訪視時相對人情緒呈
    現些許不穩定狀態。（二）家庭成員概況：聲請人之父於94
    年去世，母親身體不佳，住院治療中。聲請人有三姊一弟，
    大姐離婚，辭去工作照顧被上訴人之母。家中另有一名外勞
    ，負責照顧被上訴人母親。聲請人表示與家人感情不錯，關
    係良好、時常聯絡，家人對於聲請人請求離婚，爭取監護權
    等事表示支持。聲請人目前（按該訪視建議表係於94年4月4
    日填報）與母親、相對人、子丙○○及大姊一家三口同住，
    丙○○年紀尚小，未就學，在家多由相對人親自照顧，然相
    對人不願意兩造之子丙○○與他人接觸。聲請人表示相對人
    疑似有幻想症，相對人認為聲請人家人皆欲陷害她，如認為
    同住的聲請人大姐欲獨謀家產，下毒謀害相對人與子丙○○
    ，聲請人為子丙○○買保險也是為了要殺害丙○○，相對人
    甚至不願在家中與家人一同吃飯，也不願意喝家中的水。相
    對人則表示父母親身體健康，住在大陸廣東省梅縣，父親從
    事房地產業，母親務農，相對人家中有三個妹妹，小妹嫁至
    臺灣。相對人表示和家人皆有聯絡，關係良好，家人對於相
    對人的決定皆會給予支持。相對人表示與聲請人婚後感情不
    錯，直至聲請人之父過世後，聲請人和聲請人姊姊便經常無
    故毆打相對人，並設計陷害相對人，如將後門鎖住，如此一
    來有意外時相對人則無法逃出家中，相對人表示之前曾與聲
    請人及兩造之子丙○○搬出居住，但屋內東西常莫名其妙地
    換位置，相對人認為是聲請人設計的，且天花板及牆壁上，
    皆有不明小孔，相對人表示是聲請人裝設針孔攝影機所致，
    而相對人也表示屋外經常有壞人，故用沙發將大門擋起來。
    相對人現與聲請人、丙○○及聲請人家人共同生活，丙○○
    未就學，在家中皆由相對人親自照顧。（三）家庭經濟能力
    ：聲請人表示伊現於○○電器工程有限公司擔任領班，工作
    地點在新店，月薪約新臺幣（下同）80,000元左右，上班時
    間為早上6點半至晚上7點，星期日休假。目前每月固定支出
    信用貸款16,000元（共約900,000元，聲請人表示係因之前
    與相對人及子丙○○另外搬出居住，增加生活開銷，故有此
    筆負債），除此之外並無其他固定支出與負債，收入扣除基
    本生活開銷後，經濟生活可以平衡，若有需要，家人及親戚
    可提供經濟上的協助。相對人則表示目前沒有工作，專心在
    家照顧兩造之子丙○○，經濟皆依賴聲請人。相對人表示取
    得兩造之子丙○○之監護權後，將帶丙○○回大陸，相對人
    會另找工作撫養丙○○，而若有需要時，家人可提供經濟上
    的協助。（四）監護照顧兒童經驗：聲請人表示兩造之子丙
    ○○出生後皆由相對人親自照顧，聲請人則下班後及假日幫
    忙照顧。相對人表示丙○○由相對人親自照顧，聲請人也會
    協助照顧。（五）監護意願未來計劃：聲請人表示要爭取兩
    造之子丙○○之監護權，聲請人大姊可協助照顧。聲請人會
    栽培兩造之子丙○○唸書，並提供其與外界接觸之機會，使
    其有正常的生活。相對人亦表示要爭取兩造之子丙○○之監
    護權，並帶回大陸，相對人表示其家境小康，其父母可先提
    供相對人經濟上協助，相對人會再找工作撫養兩造之子丙○
    ○，供其唸書。相對人表示父母及妹妹可為其照顧丙○○之
    良好資源。（六）居家環境：聲請人及相對人住處（按為台
    北縣樹林市○○街○○巷○○號）為三層公寓之一樓，家具簡單
    ，環境整潔尚可，鄰近學校、公車站牌、公園及市場，交通
    便利，生活機能佳。（七）兒童被監護之意願：丙○○因年
    紀幼小，無法詢問其意見。觀察其與聲請人及相對人皆互動
    良好、相處融洽。（八）評估建議：聲請人表示有固定的工
    作和收入，經濟狀況穩定，且聲請人目前係家中主要生計者
    ，因此聲請人應有足夠的經濟能力可以提供子女基本的教育
    和生活環境。聲請人與家人同住，聲請人表示照顧及教養子
    女方面其大姊可提供協助，故其家人資源良好，聲請人表示
    相對人疑似有幻想症，時常認為聲請人及家人欲陷害她，而
    訪視過程中相對人的情緒不甚穩定，相對人亦頻頻向訪員表
    示聲請人及其家人皆欲陷害她，然而相對人又無法提出明確
    之資料佐其陳述；相對人目前沒有工作及固定收入，因此相
    對人取得兩造之子監護權後，是否有足夠的經濟能力提供兩
    造之子基本的生活及教育，請法官詳加評估。另相對人表示
    家人可給予照顧及教養子女方面的協助，也可為相對人經濟
    上的資源等（原審卷第1宗30-35頁）。爰參酌前揭訪視建議
    意見，被上訴人有固定工作及收入，足堪供給兩造之子丙○
    ○基本之生活及教育費用，及被上訴人之母及大姐一家三口
    與被上訴人同住，可為協助照顧兩造之子丙○○之資源；而
    上訴人為大陸地區人民，並表示爭取兩造之子丙○○之監護
    權後將帶回大陸；另上訴人現並無固定工作及收入，難認可
    提供兩造之子丙○○基本之生活教養費用；且多次指稱遭被
    上訴人及被上訴人之家人陷害，惟並未能提出證據以實其說
    ，上訴人是否具備妥適監護兩造之子丙○○之能力，尚有可
    議等情，及兩造之子丙○○之年齡、人格發展需求，並兩造
    之經濟能力、職業、性格、生活狀況、教養子女之意願、態
    度等一切情狀，認兩造之子丙○○由被上訴人監護，符合丙
    ○○之最佳利益，爰酌定對於兩造所生未成年之子丙○○權
    利義務之行使負擔，由被上訴人甲○○任之。末按法院得依
    請求或依職權，為未行使或負擔權利義務之一方酌定其與未
    成年子女會面交往之方式及期間，民法第1055條第5項前段
    定有明文。兩造離婚後，為兼顧兩造之子丙○○對母愛之需
    求及維繫親情，並維護上訴人探視兩造之子丙○○之權利，
    原審酌定上訴人與兩造之子丙○○會面交往之方式、地點、
    時間如原判決附表所示，堪認為妥適。
七、綜上所述，被上訴人請求離婚及酌定對於兩造所生未成年之
    子丙○○權利義務之行使及負擔由被上訴人任之，為有理由
    ，應予准許。原審就所為上訴人敗訴判決，並酌定上訴人與
    兩造之子丙○○會面交往之方式、地點、時間如原判決附表
    所示，經核並無不合；上訴論旨指摘原判決不當，求予廢棄
    改判，為無理由。
八、兩造其餘之攻擊或防禦方法及未經援用之證據，經本院斟酌
    後，認為均不足以影響本判決之結果，無逐一詳予論駁之必
    要。併此敘明。
九、據上論結，本件上訴為無理由，依民事訴訟法第449條第1項
    、第78條，判決如主文。
中　　華　　民　　國　　96　　年　　4 　　月　　10　　日
　　　　　　　　　民事第八庭
                      審判長法　官  吳景源
　　　　　　　　　　　      法　官  滕允潔
　　　　　　　　　　　      法　官  鄭威莉
正本係照原本作成。
如不服本判決，應於收受送達後20日內向本院提出上訴書狀，其
未表明上訴理由者，應於提出上訴後20日內向本院補提理由書狀
（均須按他造當事人之人數附繕本）上訴時應提出委任律師或具
有律師資格之人之委任狀；委任有律師資格者，另應附具律師資
格證書及釋明委任人與受任人有民事訴訟法第466條之1第1項但
書或第2項（詳附註）所定關係之釋明文書影本。
中　　華　　民　　國　　96　　年　　4 　　月　　11　　日
　　　　　　　　　　　　　　書記官  李垂福
附註：
民事訴訟法第466條之1（第1項、第2項）：
對於第二審判決上訴，上訴人應委任律師為訴訟代理人。但上訴
人或其他法定代理人具有律師資格者，不在此限。
上訴人之配偶、三親等內之血親、二親等內之姻親，或上訴人為
法人、中央或地方機關時，其所屬專任人員具有律師資格並經法
院認為適當者，亦得為第三審訴訟代理人。
